臺灣高等法院交通事件裁定　　　　　　 96年度交抗字第326號
抗　告　人
即受處分人　甲○○　29歲民.
上列抗告人因違反道路交通管理處罰條例案件，不服臺灣臺北地
方法院，中華民國96年4月14日所為裁定（96年度交聲字第172號
），提起抗告，本院裁定如下：
    主  文
抗告駁回。
    理  由
一、原處分機關處分理由略以：異議人即受處分人甲○○於民國
    九十六年一月一日上午一點三十五分左右騎乘BFS-267號重
    型機車，行經臺北市○○路與萬利街口有燈光號誌管制之交
    岔路口時闖越紅燈，為臺北市政府警察局萬芳派出所警員當
    場舉發（北市警交字第AEV090244號），因而依違反道路交
    通管理處罰條例第五十三條第一項規定，裁處罰鍰新臺幣（
    以下同）一千八百元，並依同條例第六十三條第一項第三款
    記違規點數三點。
二、異議理由略以：其當天往臺北市○○路方向行駛通過萬芳路
    與萬利街口時號誌為綠燈，因側向為一坡道，常有車輛闖紅
    燈或紅燈右轉，故放慢速度於綠燈時通過，並無闖紅燈之事
    實等語。
三、原裁定以：
  (一)汽車駕駛人，行經有燈光號誌管制之交岔路口闖紅燈者，處
    新臺幣一千八百元以上五千四百元以下罰鍰，道路交通管理
    處條例第五十三條第一項定有明文。又公務員基於職務上權
    力，依法就特定之具體事件所為具公法上效果之單方行政行
    為，稱為行政處分。立法者為避免公務員之一切行政行為均
    需預留證據以證其實，則國家行政勢必窒礙難行，因此賦予
    行政機關制定違反道路交通事件統一裁罰基準及處理細則，
    使執勤警員得當機處分，以維護交通秩序、安全；基於公務
    員為公法上行為具有公信力之原則，該行政處分及據以處分
    之事實當可被推定為真正，此與民事訴訟法第三百五十五條
    第二項：「文書依其程式及意旨得認作公文書者，推定其為
    真正」之情形相類似，刑事訴訟法就犯罪證據有關之規定中
    ，與屬行政秩序罰之交通違規裁罰本質不合之部分，自不在
    準用之列（臺灣高等法院八十五年度交抗字第一八五號裁定
    參照）。
  (二)證人即舉發本件違規事件之警員王銘祥到庭證稱：當時其在
    萬芳路與萬利街交叉口地方執勤，站在萬芳路往興隆路方向
    的萬芳路上即東向西方向，看到包括異議人騎乘的機車在內
    共二臺機車在號誌已變成紅燈之後還在停止線後方，卻未減
    速，仍然通過路口，該路口號誌距離其值勤之地點有十五至
    二十公尺左右，離路口五至十公尺左右，與異議人同一個車
    道路旁，旁邊有紅磚人行道，但沒站在人行道上，警用機車
    車也停在路邊，距離其站立之位置一、二步距離而已。二台
    車都騎近內側車道，闖越路口約二、三秒，就都被其攔下，
    他們當時已過了萬利街口，因為他們速度不是很快，用走的
    就可以攔到，該處路口的萬利街有畫分隔線，但來回只有一
    線道，二向號誌沒有秒差等語。又臺北市交通管制工程處九
    十六年四月九日北市交工控字第09631583100號函覆：萬芳
    路與萬利街口號誌於九十六年一月一日凌晨一點至五點預設
    時制為簡單兩時相運作，其中第一時相六十五秒為萬芳路東
    西向通行，萬芳路往東及往西方向雙向燈號皆為同步變換，
    第二時相為萬利街北往南方向通行，各時相均含黃燈三秒，
    行車全紅清道時間二秒。參酌以上證人之證言及前述函覆內
    容可知，證人取締異議人當時所在地點所見之燈號雖係異議
    人騎乘路段對向車道之號誌，惟該路段雙向號誌為同步變換
    ，異議人騎乘路段對向車道之號誌既經證人證述於異議人行
    經路口時為紅燈，則其騎乘該向車道號誌自亦為紅燈，異議
    人未遵守號誌指示停止，仍繼續行駛而闖越紅燈，顯有行經
    燈光號誌管制之交岔路口時闖越紅燈之事實。
  (三)從而，原處分機關之裁處並無不當，本件異議為無理由，應
    予駁回。
四、經核原裁定上開認事用法，洵無違誤。抗告意旨以抗告人當
    時確係於燈號誌狀況下通過路口，並無闖紅燈，原裁定認同
    警員之證詞，單方採信其證言，已使抗告人之權益受損等語
    。惟查：
  (一)按交通警察掣單舉發違反道路交通管理處罰條例所列違規事
    實，本質上為行政處分，係公務員基於職務上權力，依法就
    特定具體事件所為具公法上效果之單方面行政行為，基於公
    務員為公法上行為具有公信力之原則，該行政行為當可被推
    定為真正，其據以依法處分之事實認定亦為正確無誤，已如
    前述，則法院若查無證據足資證明員警捏造事實違法取締之
    情事，則執勤警員本其維護交通秩序、安全職責所為之舉發
    事實，自應受到合法、正確之推定。又按交通違規之舉發可
    分為「當場舉發」及「逕行舉發」，由於逕行舉發之受處分
    人並無當場向舉發員警辯駁、陳述意見之機會，故現行法制
    就逕行舉發之條件多所設限（例如闖紅燈或平交道、以科學
    儀器取得違規證據資料，足資認定其違規事實者），此觀道
    路交通管理處罰條例第七條之二之規定自明。至於當場舉發
    交通違規事件，鑑於交通違規事實往往驟然而現、稍縱即逝
    ，若硬性要求舉發員警不分違規情節一律必須預留證據，俾
    便事後提出供法院審查，除有現實技術可行性之困難外，將
    大幅提高交通管理之行政成本，並嚴重削弱道路交通管理之
    行政效能，此絕非立法者制定道路交通管理法規之本意。
  (二)本件抗告人之違規事實既經執勤員警當場掣單舉發交由抗告
    人收受，則抗告人未對本件執勤警員之舉發有誤，另行提出
    其他相關事證以供調查，且經查亦無任何證據，足資證明本
    件執勤警員確有捏造事實違法取締之情事，故警員本其維護
    交通秩序、安全職責所為之本件舉發，自應受到合法、正確
    之推定；綜合卷內資料，應認抗告人確有如舉發通知單所載
    之違規事實無誤，抗告人之違規事實既已明確，其仍執前開
    情詞，指摘原裁定不當，為無理由，應予駁回。
據上論結，應依道路交通案件處理辦法第26條，刑事訴訟法第41
2條，裁定如主文。
中　　華　　民　　國　　96　　年　　5 　　月　　22　　日
　　　　　　　　　刑事第五庭審判長法　官  吳　敦
  　　　　　　　　　　　　　　　　法  官  陳祐治
        　　　　　　　　　　　　　法  官  吳啟民
以上正本證明與原本無異。
不得再抗告。
                                  書記官  江采廷
中　　華　　民　　國　　96　　年　　5 　　月　　24　　日
